【裁判字號】    99,交聲,451
【裁判日期】    990430
【裁判案由】    聲明異議
【裁判全文】
臺灣臺南地方法院交通事件裁定         99年度交聲字第451號
移送機關    交通部公路總局高雄區監理所臺東監理站
異議人即
受處分人    甲○○
上列異議人即受處分人因違反道路交通管理處罰條例案件，對於
交通部公路總局高雄區監理所臺東監理站民國99年1月21日所為
之裁決處分（處分案號：東監違裁字第裁81-M00000000號）聲明
異議，本院裁定如下：
    主    文
異議駁回。
    理    由
一、原處分意旨略以：異議人即受處分人甲○○（下稱異議人）
    駕駛車牌號碼3165-NU號自用一般小客車，於民國98年11月
    13日11時8分許，行經臺南縣仁德鄉○○路與太子一街交岔
    路口時，因闖紅燈（直行），經警鳴笛揮紅旗欲攔停卻不服
    稽查逃逸，經臺南縣警察局交通警察隊警員逕行製單舉發車
    輛所有人，嗣據車主陳淑頻陳明該車輛係由異議人駕駛，移
    送機關即交通部公路總局高雄區監理所臺東監理站（下稱原
    處分機關）乃以異議人有闖紅燈及拒絕接受稽查而逃逸之違
    規行為事證明確，依道路交通管理處罰條例第53條第1項、
    第60條第1項及第85條第1項之規定，各裁處異議人罰鍰新臺
    幣（下同）2,700元及3,000元，合計5,700元，並依同條例
    第63條第1項第3款、第1款（原處分漏載第3款、第1款）之
    規定，各記違規點數3點、1點，共計4點等語。
二、異議意旨略以：異議人於違規當時未知自己闖紅燈，突然有
    一名人士從樹欉中衝出，當下反應將車稍往左移後繼續行駛
    ，回頭觀看該人身穿類似警察衣服，未見警車及其他攔檢物
    品，且該員亦未跟上攔車等行為，警員用躲藏方式開罰單是
    否合法？如異議人有闖紅燈願受罰，但逃逸部分，請提出證
    據，為此聲明異議，請求撤銷原處分等語。
三、按汽車駕駛人，行經有燈光號誌管制之交岔路口闖紅燈者，
    處1,800元以上5,400元以下罰鍰，並記違規點數3點；又汽
    車駕駛人駕駛汽車違反本條例之行為，經交通勤務警察或依
    法令執行交通稽查任務人員制止時，不聽制止或拒絕停車接
    受稽查而逃逸者，除按各該條規定處罰外，處3,000元以上
    6,000元以下罰鍰，並記違規點數1點，道路交通管理處罰條
    例第53條第1項、第60條第1項、第63條第1項第3款、第1款
    分別定有明文。
四、經查：
  (一)異議人經警舉發於前開時間駕駛車牌號碼3165-NU號自用一
    般小客車經過上揭地點時，在該處路口號誌燈之紅燈亮啟後
    ，仍繼續將車輛駛過該路口往前行進，且經執行交通勤務之
    警員發現鳴笛揮旗欲攔停時，竟拒絕停車接受稽查而逃逸，
    經臺南縣警察局交通警察隊警員逕行製單舉發車輛所有人，
    嗣因車主陳淑頻陳明前開行為係可歸責於駕駛人即異議人，
    而經原處分機關以異議人有闖紅燈及拒絕接受稽查而逃逸之
    違規行為事證明確，對異議人裁處如前所述之裁罰等情，有
    臺南縣警察局98年11月13日南縣警交字第M00000000號舉發
    違反道路交通管理事件通知單、提供違規駕駛人申報書及原
    處分機關99年1月21日東監違裁字第裁81-M00000000號裁決
    書各1份附卷可稽。
  (二)異議人雖以前詞置辯，惟經本院勘驗違規當時警員所拍攝之
    採證錄影光碟之結果，經開啟該檔案後，出現之情形為：太
    子路上有多輛汽、機車通行中，畫面00:00:02秒時，太子路
    與太子一街交岔路口之太子路方向交通號誌顯示為紅燈，太
    子路上之汽車乃陸續停車等待紅燈；畫面00:00:09秒時，行
    向在太子路上在停止線前停等紅燈之第一輛車為黃色計程車
    ，其後為一輛白色小客車，此時該白色小客車往右偏駛超越
    上開黃色計程車，並繼續往前直行通過上開路口，同時另有
    一輛汽車及一輛機車陸續自太子一街駛出左轉至太子路上；
    畫面00:00:14秒時，上開白色小客車車頭與自太子一街駛出
    之機車車尾相當接近，該白色小客車為免擦撞該機車略為減
    速，該機車亦儘速切入路旁，靠路旁行駛；畫面00:00:19秒
    時，上開白色小客車已完全通過上開交岔路口，向警員站立
    方向駛來，並超越上開機車；畫面00:00:20秒時，警員鳴笛
    並揮紅旗，上開汽車駕駛人向左偏駛越過太子路中間黃色分
    向線未停車，且繼續行駛離開該處，嗣見該汽車後車牌號碼
    為3165-NU號，此有本院99年4月7日勘驗筆錄及原處分機關
    檢送之採證光碟暨翻拍照片等件在卷可稽。是異議人確有闖
    紅燈及拒絕停車接受稽查而逃逸之違規行為，堪可認定。
  (三)至異議人雖辯稱其見該人身穿類似警察衣服，未見警車，且
    該人亦未跟上攔車，而否認有逃逸之行為，經查：
    1.按駕駛人駕駛車輛或行人在道路上，應遵守道路交通標誌
      、標線、號誌之指示、警告、禁制規定，並服從執行交通
      勤務之警察或依法令執行指揮交通及交通稽查任務人員之
      指揮，道路交通管理處罰條例第4條第1項定有明文。
    2.異議人為依法考領駕照之駕駛人，自應知悉並遵守上開規
      定，因此，取締本件違規之警察依據執行交通勤務及稽查
      任務時，對異議人鳴笛並揮紅旗為示意停車之指示，既異
      議人自承其見該人身穿類似警察衣服，且異議人甫有闖紅
      燈之違規行為，其應可預見該人即為警察，異議人自應服
      從執行任務之員警之指揮停車接受稽查，故異議人以其見
      該人身穿類似警察衣服，未見警車為由，而未停車接受稽
      查之辯詞，經核自不得資為拒絕停車接受稽查之合法事由
      。
    3.復按道路交通管理處罰條例第60條第1項就「拒絕停車接
      受交通勤務警察稽查而逃逸」之行為予以處罰，亦即汽車
      駕駛人於接受交通勤務警察停車之指示後，未停車接受稽
      查且繼續行駛，或駕駛人雖一度停車，惟未待交通勤務警
      察之稽查程序完成前，即將車輛駛離，而使交通勤務警察
      無法執行稽查時，則上開駛離之行為，均屬逃逸之行為，
      非指須經警察追逐後不停車，始為逃逸之行為。經查，本
      件異議人於交通勤務警察為鳴笛揮旗之停車指示後，卻向
      左偏駛避開稽查，且未停車而繼續行駛之行為，即屬上開
      所稱逃逸之行為，是異議人以警員並未追逐其所駕駛之車
      輛而認其無逃逸之行為，顯屬無稽。
五、綜上所述，異議人駕駛車牌號碼3165-NU號自用一般小客車
    ，確有於上開時、地行經有燈光號誌管制之交岔路口闖紅燈
    及拒絕停車接受稽查而逃逸之違規行為，則原處分機關依道
    路交通管理處罰條例第53條第1項、第60條第1項、第63條第
    1項第3款、第1款（原處分漏載第3款、第1款）之規定，分
    別對異議人處以2,700元、3,000元，合計5,700元，及各記
    違規點數3點、1點，合計4點之處分，於法核無違誤。本件
    異議為無理由，應予駁回。
六、據上論斷，應依道路交通管理處罰條例第87條第2項、道路
    交通案件處理辦法第19條，裁定如主文。
中    華    民    國    99    年    4     月    30    日
                      交通法庭  法  官  張家瑛
以上正本證明與原本無異。
如不服本裁定，應於收受送達後5日內向本院提出抗告狀。（應
附繕本）
                                書記官  李淑惠
中    華    民    國    99    年    5     月    3     日

司法院資訊處製作；財團法人民間司法改革基金會備份。
